【裁判字號】    90,訴,736
【裁判日期】    901220
【裁判案由】    偽造文書等
【裁判全文】
臺灣高雄地方法院刑事判決                            九十年度訴字第七三六號
    公  訴  人  臺灣高雄地方法院檢察署檢察官
    被      告  乙○○
右列被告因偽造文書案件，經檢察官提起公訴（八十九年度偵字第二一四七二號）及
移送併辦（九十年度偵字第一三二六八號、九十年度偵字第一九一八九號），本院判
決如左：
    主  文
乙○○共同連續行使偽造私文書，足以生損害於他人，累犯，處有期徒刑壹年貳月。
【附表一】所示編號壹至柒之簽帳單（電子直式壹式貳聯，手刷橫式壹式聯）上偽
造之「己○○」、「YenChinghua」署押（電子直式壹式貳枚，手刷橫式壹式枚）
，暨扣案如【附表二】所示偽造之信用卡肆張、變造之「丁○○」、「丙○○」國民
身分證上所貼「乙○○」相片貳張，均沒收。
    事  實
一、乙○○曾於民國八十五年間因違反麻醉藥品管理條例案件，經台灣高雄地方法院
    判處有期徒刑三月確定，於八十五年七月五日易科罰金執行完畢。詎仍不知悔改
    ，於八十九年九月二十一日晚上七時左右，在高雄市前鎮夜市，與林義環（另由
    本院九十年訴字第二七００號審理中）拾獲己○○所有遺失之小皮夾一個【內有
    中國信託商業銀行信用卡（卡號：0000000000000000）、聯邦
    銀行信用卡（卡號：0000000000000000）、高雄市第三信用合
    作社信用卡（卡號：0000000000000000）、身分證、駕駛執照
    及現金約新台幣（下同）一千元】，竟欲留供日後盜刷信用卡之用，共同意圖為
    自己不法之所有，基於侵占遺失物之犯意，將上開物品均予侵占入己。乙○○與
    林義環旋共同意圖為自己不法所有，並基於行使偽造私文書及詐欺取財之概括犯
    意聯絡，連續於如【附表一】編號一至六所示之時、地，分持上開拾獲之三張信
    用卡盜刷消費購物，並均偽簽「己○○」、「YenChinghua」之中、英文署名（
    直式電子簽帳單一式二枚；橫式手刷簽帳單一式三枚，後省略不另贅述）於各筆
    簽帳單上（若係電子式簽帳單，為一式二聯，倘為橫式手刷簽帳單，則係一式三
    聯，後亦省略不再贅述），而偽造該紙屬於私文書性質之簽帳單後，持以行使交
    付於各該商店店員，使店員誤以為真正持卡人消費而將盜刷購得之物品交付予渠
    等，足以生損害於真正持卡人己○○及各該發卡銀行對信用卡管理之正確性。嗣
    於同日晚間九時三十分許，乙○○與林義環二人復持上述中國信託商業銀行發行
    之信用卡，至高雄市前金區○○○路二八二號之一「台灣大哥大成功服務中心」
    ，欲刷卡購買諾基亞牌八八五０型行動電話，並已偽簽「己○○」之中、英文署
    名於該電子式簽帳單上而偽造該紙簽帳單私文書並行使交還店員後，為該店經理
    戊○○發現有異，報警而當場查獲乙○○，渠等始未詐財得逞，並扣得渠二人前
    揭盜刷所得之皮包二個、皮帶乙條。林義環則乘隙逃逸。
二、乙○○明知綽號「小方」之不詳姓名年籍成年男子所販售之信用卡均屬偽造，竟
    承前意圖為自己不法之所有，基於行使偽造信用卡、行使偽變造文書及詐欺取財
    之概括犯意，先於不詳時、地，將其所有之相片一張交予「小方」換貼變造身份
    證，再於九十年七月九日，在高雄市○○○路之摩登咖啡網站前，以總共二萬二
    千元（一張偽造信用卡八千元，變造身份證一張六千元）之代價，向「小方」購
    買外觀分別為荷蘭銀行（卡號：0000000000000000）、渣打銀
    行（卡號：0000000000000000）發卡之偽造信用卡二張，及上
    開由「小方」換貼乙○○照片變造完成之「丁○○」國民身分證一張，供竺某日
    後行使偽造信用卡時身份證明之需。因前開外觀為渣打銀行之該張信用卡已由「
    小方」偽簽「丁○○」署名於背面持卡人簽名欄內，乙○○遂於上開外觀為荷蘭
    銀行之該張偽造信用卡背面持卡人簽名欄內偽簽「丁○○」署名，而皆偽造該等
    私文書，藉資矇混商家辨識，均足以生損害於丁○○、真正持卡人及各該發卡銀
    行對信用卡管理之正確性。繼之於九十年七月十四日晚間八、九點左右，乙○○
    持上開二張偽造信用卡，至高雄市家樂福大賣場河東店購買筆記型電腦一台，結
    帳時，先持該張荷蘭銀行之偽造信用卡刷卡消費而行使之，已足生損害於真正持
    卡人及發卡銀行對信用卡管理之正確性，然為該店店員甲○○發覺有異而要求出
    示身份證件，乙○○即出示該變造之丁○○身分證而行使之，並佯稱欲提領現金
    而暫離去收銀台，足以生損害於丁○○及戶政機關對國民身份證管理之正確性；
    詎其返回後，復換持另張渣打銀行之偽造信用卡刷卡結帳而行使之，足生損害於
    真正持卡人及發卡銀行對信用卡管理之正確性，然再度為店員甲○○識破，遂報
    警而當場查獲，乙○○始未能詐財得逞。並當場於其身上扣得前揭偽造信用卡二
    張、變造「丁○○」國民身分證一張。
三、乙○○再承前概括犯意，明知綽號「阿正」之不詳姓名年籍成年男子所販賣者為
    偽造之信用卡，竟基於意圖供行使之用收受偽造信用卡及行使變造特種文書之犯
    意，先於九十年十月十一日下午二時，在高雄市○○區○○路與自強一路附近，
    乙○○將其所有之相片一張交予「阿正」換貼變造身份證，翌日於上址，乙○○
    再以總共二萬二千元（一張偽造信用卡八千元，變造身份證一張六千元）之代價
    ，向「阿正」購得外觀分別為台北銀行（卡號：00000000000000
    00）、花旗銀行（卡號：0000000000000000）之偽造信用卡
    二張及已換貼相片變造完成之「丙○○」國民身分證一張，意圖供行使之用而收
    受上開偽造信用卡二張，乙○○並於上開偽造信用卡背面持卡人簽名欄內均偽簽
    「丙○○」署名，而偽造該等私文書，藉資矇混商家辨識，均足以生損害於丙○○、真正持卡人及各該發卡銀行對信用卡管理之正確性。嗣於同年十月十二日下
    午四時十分許，乙○○行經高雄市○○區○○路與林森路口時，因遇警盤查，竟
    出示該變造「丙○○」身分證向警員行使之，足以生損害於丙○○及戶政機關對
    國民身份證管理之正確性，旋為警識破，當場扣得前開意圖供行使之用而收受之
    偽造信用卡二張、變造「丙○○」國民身分證一張。
四、案經高雄市政府警察局新興分局移送台灣高雄地方法院檢察署檢察官偵查起訴及
    移送併案審理。
    理  由
一、訊據被告部分
（一）右揭事實一侵占該拾得之皮包後，持以盜刷己○○之信用卡並偽簽「己○○」
      中、英文署名以詐財等事實，迭據被告乙○○於警、偵訊及本院審理中坦認不
      諱，核與被害人己○○及證人戊○○於警、偵訊中指述情節相符，並有如附表
      所示各該筆盜刷之簽帳單、消費明細表三份、統一發票影本三張附卷可憑，及
      被告盜刷所得之皮包二個、皮帶乙條扣案可資佐證，是被告前開自白與事實相
      符，堪可採憑。另被告雖於本院審理中辯稱：林義環沒有參與盜刷云云，然上
      開被告與林義環共同至「台灣大哥大成功服務中心」盜刷己○○之信用卡購買
      行動電話等情，已據證人即該店經理戊○○於警訊中證述明確（見新興分局警
      卷第五頁），是被告前開所辯，顯屬迴護林義環之詞，難以採信。渠二人共同
      侵占遺失物、行使偽造私文書及詐欺取財之犯行，應堪認定。
（二）右揭事實二及事實三，被告均明知係偽造信用卡，仍意圖供盜刷消費行使之用
      ，先後向綽號「小方」、「阿正」者購買而收受之，並在偽造信用卡背面偽簽
      「丁○○」、「丙○○」署名，及二度行使偽造信用卡消費，惟遭識破未詐得
      財物，另分別於盜刷信用卡及遇警臨檢時行使該二張換貼相片變造完成之「丁○○」、「丙○○」身分證等事實，亦據被告乙○○於警訊及本院調查、審理
      中供承不諱，核與被害人丁○○、證人甲○○於警訊及本院調查時所證述情節
      相符，復有偽造信用卡四張、變造「丁○○」、「丙○○」國民身分證各一張
      扣案可佐。又扣案之身分證二張經送鑑定結果，皆認係換貼相片變造者，此有
      內政部警政署刑事警察局鑑驗通知書二份附卷足憑；而扣案之四張信用卡確屬
      偽造者，亦經本院依職權函詢財團法人聯合信用卡處理中心屬實，有該處理中
      心覆函二份存卷可稽，足徵被告此部分之自白與事實相符，堪可採憑。綜上，
      本件事證明確，被告上開意圖供行使之用而收受偽造信用卡、行使變造特種文
      書、行使偽造信用卡及行使偽造私文書、詐欺取財未遂等犯行，洵堪認定。
二、論罪科刑部分
（一）按中華民國刑法已於九十年六月十八日修正增訂第二百零一條之一第二項關於
      行使偽造信用卡提高處罰刑度之特別規定，並於同年六月二十日公布施行，是
      被告前揭連續犯行之行為終了之日（同年十月十二日），既在刑法修正施行之
      後，則關於被告行使該偽造信用卡之犯行部分，均應從其行為時之新修正刑法
      第二百零一條之一第二項規定予以論處，無庸比較新舊法，合先敘明。
（二）次按在信用卡背面簽名，係表示確認該信用卡之持卡人究為何人，與該信用卡
      上所載錄之持卡人相關電磁資料相配合，具有表示信用卡之簽名者於信用卡有
      效期間內，有權使用該信用卡之辨識及證明之意思表示，並非依習慣或特約表
      示一定用意之證明，是若行為人在他人已偽造完成之信用卡背面偽造簽名，應
      非單純之偽造署押，而屬偽造私文書之行為。又持卡人在信用卡簽帳單上之客
      戶簽名欄簽名後交還特約商店，依該信用卡交易習慣，係表示持卡人確認簽帳
      單上記載之交易標的、金額無誤，及向發卡銀行請求撥付消費款項予特約商店
      之意，是該簽帳單含有收據及請款單之性質，亦屬刑法第二百十條之私文書。
（三）核被告所為部分：
    (1)事實一部分：被告基於供己盜刷之用而侵占該離他人持有之皮包及其內現金、
      信用卡等物，所為係犯刑法第三百三十七條之侵占遺失物罪。其繼之在如附表
      所示之各該信用卡消費簽帳單上偽簽「己○○」之中、英文署押後，行使交還
      特約商店，並致特約商店陷於錯誤而交付財物，係犯刑法第二百十六條、第二
      百十條之行使偽造私文書罪及同法第三百三十九條第一項之詐欺取財罪（其最
      後一次盜刷被害人己○○卡片，並已偽簽其中英文署名於信用卡簽帳單上後行
      使交還店員，但未詐財得逞之行為，為詐欺未遂）。被告與林義環間就上開犯
      行，有犯意聯絡及行為分擔，皆為共同正犯。
    (2)事實二部分：其在偽造信用卡背面偽簽「丁○○」署押，並進而持以盜刷行使
      之行為，係犯刑法第二百零一條之一第二項前段行使偽造信用卡罪及同法第二
      百十六條、二百十條之行使偽造私文書罪。而其意圖行使而收受二張偽造信用
      卡之低度行為，已為其後行使該等偽造信用卡之高度行為所吸收，均不另論罪
      。又被告持變造身分證於上述商店消費時行使之行為，係犯刑法第二百十六條
  、第二百十二條之行使變造特種文書罪；另被告連續二次行使偽卡矇騙同一店
      家，欲詐得同一台筆記型電腦，然未得逞，應係犯刑法第三百三十九條第三項
      、第一項之詐欺取財未遂罪。
    (3)事實三部分：被告意圖盜刷而買受上開偽造信用卡，並在二張偽造信用卡背面
      偽簽「丙○○」署押，然尚未持以行使之行為，係犯刑法第二百零一條之一第
      二項後段之意圖供行使之用而收受偽造信用卡罪、同法第二百十條之偽造私文
      書罪。而其持變造身分證於警方臨檢時出示行使之行為，係犯刑法第二百十六
      條、第二百十二條之行使變造特種文書罪。
    (4)被告上開先後二次行使偽造信用卡、七次行使偽造簽帳單之私文書、六次簽帳
      消費既遂及二次未遂之詐欺取財，暨二次行使變造特種文書之犯行，時間緊接
      ，犯罪構成要件相同，顯係基於概括犯意反覆為之，均應依連續犯規定論以一
      罪（行使偽造信用卡、行使偽造私文書、詐欺取財既遂罪及行使變造特種文書
      罪）並加重其刑。被告於【附表二】所示編號二至四之偽造信用卡簽名欄偽造
      「丁○○」、「丙○○」署名，及在【附表一】編號一至七所示之七筆消費簽
      帳單上分別偽造「己○○」中、英文署名之行為，均屬偽造私文書之部分行為
      ；其上開偽造私文書後持以行使及變造身份證之特種文書後持以行使，偽、變
      造之低度行為應為其後行使之高度行為所吸收，均不另論罪。再被告上開侵占
      遺失物罪，與連續行使偽造信用卡、連續行使偽造私文書、連續詐欺取財罪及
      連續行使變造特種文書罪、意圖供行使之用收受偽造信用卡罪之間，有方法、
      目的之牽連關係，為牽連犯，應依牽連犯規定，從一較重之連續行使偽造信用
      卡罪處斷（修正後刑法第二百零一條之一第二項前段）。至前揭移送併案審理
      之事實二、事實三被告連續行使偽造信用卡、意圖供行使之用收受偽造信用卡
      、連續行使偽造私文書及連續行使變造特種文書罪部分，雖未據公訴人起訴，
      惟與前開已起訴部分具有連續犯及牽連犯之裁判上一罪關係，詳如前述，應為
      起訴效力所及，本院自得併予審究。末查被告曾因違反麻醉藥品管理條例案件
      ，經法院判處有期徒刑三月確定，於八十五年七月五日易科罰金執行完畢等情
      ，有卷附台灣高等法院被告全國前案紀錄表一份存卷可考，其於前案執行完畢
      五年內再犯本件有期徒刑以上之罪，為累犯，應依刑法第四十七條之規定加重
      其刑，並依法遞加之。
（四）審酌被告素行尚可，有台灣高等法院被告全國前案紀錄表附卷可按，此次竟於
      侵占他人遺失之信用卡後，短時間內連續盜刷數筆消費，損害他人財產法益甚
      鉅，且於本院審理時之訴訟繫屬中，猶不知警惕，復連續意圖供行使之用收受
      多張偽造信用卡，再行使其中二張偽造信用卡盜刷消費，足徵其毫無悔悟之心
      ，惡性非輕，姑念其事後坦承犯行，態度尚佳等一切情狀，量處如主文所示之
      刑，以資懲儆。再被告於【附表一】編號一至七所示七筆簽帳單（電子直式一
      式二聯，手刷橫式一式三聯）上偽造之「己○○」中、英文署押（電子直式一
      式二枚，手刷橫式一式三枚），均應依刑法第二百十九條規定宣告沒收。至上
      開簽帳單之另一聯或另二聯信用卡簽帳單（僅一聯扣案留存）分別偽造之「己○○」中、英文署押，並無積極證據足以證明已經滅失，故亦均應由本院依刑
      法第二百十九條規定宣告沒收。扣案之如【附表二】所示四張偽造信用卡、該
      變造之「丁○○」、「丙○○」身分證上「乙○○」照片二張，係被告所有供
      本件犯罪所用或預備供犯罪所用之物，業據其供承在卷，應依刑法第三十八條
  第一項第二款規定宣告沒收。至扣案之皮包二個、皮帶乙條，乃被告詐財所得
      之物，非被告所有，應予發還被害之商家，爰均不予宣告沒收。再被告於扣案
      之【附表二】所示編號二至四偽造信用卡背面持卡人簽名欄內偽造之「丁○○
      」、「丙○○」署押，因該等偽造信用卡已整張宣告沒收，如前所述，爰不另
      為沒收之宣告，附此敘明。
據上論斷，應依刑事訴訟法第二百九十九條第一項前段，刑法第二十八條、第三百三
十七條、第五十六條、第二百零一條之一第二項、第二百十六條、第二百十條、第二
百十二條、第三百三十九條第一項、第五十五條、第二百十九條、第三十八條第一項
第二款，罰金罰鍰提高標準條例第一條前段，判決如主文。
本案經檢察官陳登燦到庭執行職務。
中      華      民      國      九十      年     十二     月    二十    日
                                  臺灣高雄地方法院刑事第六庭
                                      審判長法  官  趙家光
                                            法  官  洪榮家
                                            法  官  林韋岑
右正本證明與原本無異。
如不服本判決，應於判決送達後十日內，向本院提出上訴狀。
                                            書記官  董明惠
中      華      民      國      九十      年      十二    月    二十一  日
【附表一】
┌──┬────┬─────────┬─────────┬────────┐
│編號│盜刷時間│ 特  約  商  店   │  盜  刷  金  額  │ 使用信用卡     │
│    │八九、九│                  │                  │                │
│    │廿一    │                  │                  │                │
├──┼────┼─────────┼─────────┼────────┤
│ 一 │十九點五│芭蒂服飾店        │     二五０００元 │聯邦銀行        │
│    │十七分  │（橫式手刷）      │                  │                │
├──┼────┼─────────┼─────────┼────────┤
│ 二 │十九點五│芭蒂服飾店        │     三００００元 │高雄市第三信用  │
│    │十八分  │（橫式手刷）      │                  │合作社          │
├──┼────┼─────────┼─────────┼────────┤
│ 三 │二十點  │芭蒂服飾店        │     三００００元 │中國信託商業銀行│
│    │        │（橫式手刷）      │                  │                │
├──┼────┼─────────┼─────────┼────────┤
│ 四 │二十點四│建台大丸百貨      │     二四四五０元 │中國信託商業銀行│
│    │十九分  │（直式電子）      │                  │                │
├──┼────┼─────────┼─────────┼────────┤
│ 五 │二十點五│建台大丸百貨      │     二四四五０元 │聯邦銀行        │
│    │十一分  │（直式電子）      │                  │                │
├──┼────┼─────────┼─────────┼────────┤
│ 六 │二十點五│建台大丸百貨      │     二六八００元 │中國信託商業銀行│
│    │十九分  │（直式電子）      │                  │                │
├──┼────┼─────────┼─────────┼────────┤
│ 七 │廿一點三│台灣大哥大成功店  │     二００００元 │中國信託商業銀行│
│    │十六分  │（直式電子）      │（本次詐財未遂）  │                │
└──┴────┴─────────┴─────────┴────────┘
【附表二】
 ┌──┬──────┬─────────────────┬───────┐
 │編號│外觀發卡銀行│ 信用卡號                         │偽造署押      │
 │    │            │                                  │              │
 ├──┼──────┼─────────────────┼───────┤
 │一  │渣打銀行    │0000000000000000  │ 丁○○       │
 │    │            │                                  │              │
 ├──┼──────┼─────────────────┼───────┤
 │二  │荷蘭銀行    │0000000000000000  │ 丁○○       │
 │    │            │                                  │              │
 ├──┼──────┼─────────────────┼───────┤
 │三  │台北銀行    │0000000000000000  │ 丙○○       │
 │    │            │                                  │              │
 ├──┼──────┼─────────────────┼───────┤
 │四  │花旗銀行    │0000000000000000  │ 丙○○       │
 │    │            │                                  │              │
 └──┴──────┴─────────────────┴───────┘
【附錄本判決論罪科刑法條】
刑法第二百零一條之一第二項：
  行使前項偽造、變造之信用卡、金融卡、儲值卡或其他相類作為簽帳、提款、轉帳
  或支付工具之電磁紀錄物，或意圖供行使之用，而收受或交付於人者，處五年以下
  有期徒刑，得併科三萬元以下罰金。
刑法第二百十六條：
  行使第二百十條至第二百十五條之文書者，依偽造、變造文書或登載不實事項或使
  登載不實事項之規定處斷。
刑法第二百十條：
  偽造、變造私文書，足以生損害於公眾或他人者，處五年以下有期徒刑。
刑法第三百三十九條第一項、第三項：
  意圖為自己或第三人不法之所有，以詐術使人將本人或第三人之物交付者，處五年
  以下有期徒刑、拘役或科或併科一千元以下罰金。
  前二項之未遂犯罰之。
刑法第三百三十七條：
  意圖為自己或第三人不法之所有，而侵占遺失物、漂流物或其他離本人所持有之物
  者，處五百元以下罰金。


司法院資訊處製作；財團法人民間司法改革基金會備份。
